【裁判字號】    99,台上,7374
【裁判日期】    991125
【裁判案由】    違反毒品危害防制條例
【裁判全文】
最高法院刑事判決            九十九年度台上字第七三七四號
上  訴  人  洪宗榮
選任辯護人  張慶宗律師
上列上訴人因違反毒品危害防制條例案件，不服台灣高等法院台
中分院中華民國九十九年九月十六日第二審更審判決（九十九年
度上重更(二)字第七號，起訴案號：台灣彰化地方法院檢察署九十
六年度偵字第三一七七號），提起上訴，本院判決如下：
    主  文
上訴駁回。
    理  由
按刑事訴訟法第三百七十七條規定，上訴於第三審法院，非以判
決違背法令為理由，不得為之。是提起第三審上訴，應以原判決
違背法令為理由，係屬法定要件。如果上訴理由書狀並未依據卷
內訴訟資料，具體指摘原判決不適用何種法則或如何適用不當，
或所指摘原判決違法情事，顯與法律規定得為第三審上訴理由之
違法情形，不相適合時，均應認其上訴為違背法律上之程式，予
以駁回。本件原審經審理結果，認原判決「犯罪事實」欄所載上
訴人洪宗榮販賣第一級毒品海洛因予林義昌三次之犯行明確，因
而撤銷第一審關於上訴人販賣第一級毒品部分所為科刑之判決，
經比較行為時及裁判時法律，依最有利於上訴人之規定，並適用
刑法第五十九條，改判仍論處上訴人販賣第一級毒品罪刑（計三
罪，各處有期徒刑十五年六月，應執行有期徒刑十八年），已詳
敘調查、取捨證據之結果及憑以認定犯罪事實之心證理由。除就
上訴人否認犯行及所辯各語，認非可採，予以論述指駁外，並敘
明卷附監聽譯文之內容何以與林義昌之警詢陳述相符；其內容不
僅與毒品交易有關，且各次電話聯絡後，為何均已確實交付毒品
之理由。針對下列有利上訴人之證據：(1)林義昌於檢察官及第一
審訊問時所述毒品來自「王董」；(2)林義昌因證述其毒品來自「
王董」，被訴偽證乙案，嗣經法院判決無罪確定；(3)林義昌被訴
販賣毒品另案，有罪判決中並未認定林義昌之毒品來源係本案上
訴人；(4)林義昌陳稱其每次向上訴人購入一包約零點四公克之海
洛因，惟扣案毒品中，無以零點四公克為一包裝者；亦均已說明
其不足為有利上訴人判斷之原因。所為之論斷，並無違背經驗法
則、論理法則，或判決不備理由之違法情形。上訴意旨略以：(一)
、本件第一審、原審法院上訴審、更一審及原審，依相同之證據
，即林義昌、蕭益信之警詢陳述及相關之電話監聽譯文，卻就上
訴人販賣海洛因予林義昌之次數，以及是否販賣海洛因予蕭益信
，為不同之認定。其取捨證據之標準為何？是否全憑自由心證？
原審置林義昌於偵、審中有利上訴人之證述於不顧，依憑未經反
對詰問，不具適法證據能力之民國九十六年三月二十九日之林義
昌警詢筆錄（下稱林義昌警詢筆錄），並任意推論監聽譯文之內
容與毒品交易有關，即有判決不適用法則及及理由不備之違法。
(二)、原審法院上訴審勘驗林義昌警詢錄音光碟三片結果，二片無
聲音，有聲音之一片則與本案無關；且畫面疑有引導回答情形，
非一問一答，過程粗糙，未臻完備。原審僅據員警張益裕之證述
，認警方未誘導、暗示，且未確認該警詢程序是否違背法定程序
，即認無再次勘驗之必要，有理由未備之違法。(三)、林義昌於警
詢時供稱向上訴人購買海洛因五、六次，每次一小包約零點四公
克等語。然上訴人獲案時被查扣之毒品中，並無該等重量之海洛
因，足見林義昌警詢筆錄不實。(四)、本案係警方「他案監聽」而
查獲之案外案。林義昌雖於警詢時供指向上訴人購買海洛因，然
其後於檢察官訊問時已否認上情。檢察官雖以林義昌偽證而另案
起訴，惟經法院判決無罪確定；林義昌被訴販賣海洛因之另案，
有罪判決亦認林義昌之毒品來源不詳，並未認定係購自本案上訴
人。則林義昌於第一審所證毒品來自「王董」，即非全然不可採
信。詎原審竟認林義昌所述無補強證據可佐，而不予採認。原判
決就明顯有利上訴人之此部分證據置而未論，同有理由不備之違
法。(五)、原判決認上訴人三次販賣，均與林義昌相約台中市○○
路與西屯路之路口附近，再由林義昌坐進上訴人之車內，上訴人
即將海洛因交付予林義昌，最後一次係九十六年三月二十六日等
情，並引林義昌警詢筆錄為據。然林義昌於警詢時所述最後一次
購買時間係同年月二十八日，地點在台中市○○路茗人茶坊旁路
邊。原判決認定之事實與所援引之證據不符。又依監聽譯文之內
容，尚不足以認定與買賣海洛因有關，更無證據認定已有海洛因
之交付。原判決依主觀、揣測，擅自判斷已經交付，亦屬理由欠
備。(六)、上訴人施用毒品時間已久，因從事廣告工程，經濟條件
甚優，常一次購入大量毒品供己施用，非意在販賣。原審僅依林
義昌之供述及監聽譯文而為推論，認定之事實及所憑理由有諸多
揣測，而違背法令等語。
惟按：(一)、原判決就林義昌警詢筆錄何以得為證據，已就：(1)陳
述何以具任意性，未被誘導、暗示，非於毒癮發作時為陳述；(2)
如何合於刑事訴訟法第一百五十九條之二之要件；(3)警詢過程已
依法錄音、錄影。經勘驗光碟結果，雖無聲音，而有缺失。縱認
係違背法定程序取得，然審酌並非基於警方之故意、違反法定程
序之程度並不嚴重、無甚侵害林義昌之權益、不致令上訴人無從
防禦，且事涉海洛因之販賣，若禁止使用，對公益之危害非輕等
情狀，對預防警方將來違法取得此類證據之效果有限等情，詳予
論述（見原判決第五至九頁）。並已說明上訴人聲請再次勘驗警
詢光碟尚無必要之理由（見原判決第二三頁）。經核所為之論斷
、說明，並無違誤。上訴意旨此部分之主張，係就已經原判決論
列之事項，再為爭執，難認係適法之上訴第三審之理由。(二)、證
據之取捨、證據證明力之判斷，以及事實有無之認定，屬事實審
法院之職權，苟其取捨判斷與認定，並不違背論理法則及經驗法
則，即不容任意指為違法，而執為適法之第三審上訴理由。本件
原判決認上訴人有罪之販賣海洛因予林義昌部分，係依憑林義昌
之警詢陳述、張益裕之證述，以及監聽譯文、尿水呈陽性反應之
檢驗結果、扣押毒品係海洛因之鑑定書、扣押之行動電話機、分
裝袋等證據資料，為綜合判斷。所為之論斷，俱有卷存證據資料
可資覆按，並無認定事實與所憑證據矛盾或其他採證違法情形。
林義昌於警詢時雖指述向上訴人購買海洛因五、六次，最後一次
於九十六年三月二十八日十九時三十分許，在台中市○○路茗人
茶坊旁路邊交易；蕭益信於警詢及檢察官訊問時亦陳稱：有向上
訴人購買海洛因，每月二、三次，共約買十次各等語（見偵卷第
三五、三六、一八八、一九二、一九三頁）。第一、二審法院就
上訴人販賣海洛因予林義昌之次數及有無販賣海洛因予蕭益信，
雖曾有不同之認定。然原判決審理結果，就前述林義昌及蕭益信
之上開陳述，已敘明無其他適當之證據足以擔保渠等所述為真，
認尚無證據證明上訴人有此部分之犯罪，而不另為無罪之諭知（
見原判決第三十至三二頁）。上訴意旨指摘原判決取捨證據之標
準，係就原審取捨證據及自由判斷證據證明力之適法職權之行使
，依憑己見，再事爭執，核與法律規定得為上訴理由之違法情形
不相適合。其餘上訴意旨，或係置原判決所為明白之論斷於不顧
，就同一之證據資料，為相異之評價，或未依卷內訴訟資料，具
體指摘原判決如何違背法令，均非適法之上訴第三審之理由。綜
上說明，上訴人之上訴難謂已符合首揭法定第三審上訴之要件，
其上訴為違背法律上之程式，應予駁回。
據上論結，應依刑事訴訟法第三百九十五條前段，判決如主文。
中    華    民    國  九十九  年   十一   月  二十五  日
                      最高法院刑事第四庭
                          審判長法官  陳  正  庸  
                                法官  林  秀  夫  
                                法官  林  瑞  斌  
                                法官  謝  靜  恒  
                                法官  張  清  埤  
本件正本證明與原本無異
                                      書  記  官  
中    華    民    國  九十九  年   十二   月    一    日
                                                      V

司法院資訊處製作；財團法人民間司法改革基金會備份。
